【裁判字號】    95,交聲,119
【裁判日期】    950523
【裁判案由】    違反道路交通管理處罰條例聲明異議
【裁判全文】
臺灣士林地方法院交通事件裁定         95年度交聲字第119號
原處分機關  交通部公路總局臺北區監理所
異議人  即
受處分  人  乙○
上列異議人即受處分人因違反道路交通管理處罰條例案件，對於
交通部公路總局臺北區監理所中華民國95年1 月18日所為北監自
裁字第裁40-1A0000000號處分（原舉發案號：北市交停字第1A00
00000 號）聲明異議，本院裁定如下：
    主  文
原處分撤銷。
乙○不罰。
    理  由
一、本件原舉發機關臺北市停車管理處以北市交停字第1A000000
    0 號違反道路交通管理事件通知單舉發登記為受處分人乙○
    所有之車牌號碼D4-4685 號自用小客車於民國91年7 月29日
    上午9 時13分許在臺北市○○○路○ 段「在道路收費停車處
    所停車不依規定繳費」之違規行為，經受處分人以其係遭人
    冒名登記，並非上開車輛所有權人為由向原處分機關交通部
    公路總局臺北區監理所申訴後，仍認受處分人有上開違規行
    為，於95年1 月18日以北監自裁字第裁40-1A0000000號處分
    裁處受處分人罰鍰新臺幣（下同）1,200 元。
二、本件異議意旨略以：受處分人之國民身分證曾於89年底遺失
    ，而於90年1 月2 日申請補發，且於90年9 月4 日入伍服役
    ，詎於91年6 月17日遭人冒用以動產抵押方式購車，並登記
    為車號D4-4685 號自用小客車所有人，受處分人實未使用該
    車，亦無裁決書所指違規事實，為此聲明異議等語。
三、按法院受理交通事件，準用刑事訴訟法之規定；又犯罪事實
    應依證據認定之，無證據不得認定其犯罪事實，道路交通管
    理處罰條例第89條前段、刑事訴訟法第154 條第2 項分別定
    有明文。而認定犯罪事實所憑之證據，雖不以直接證據為限
    ，間接證據亦包括在內，然而無論直接證據或間接證據，其
    為訴訟上之證明，須於通常一般之人均不致有所懷疑，而得
    確信其為真實之程度者，始得據為有罪之認定，倘其證明尚
    未達到此一程度，而有合理之懷疑存在而無從使事實審法院
    得有罪之確信時，即應由法院為諭知被告無罪之判決，此亦
    有最高法院76年臺上字第4986號判例意旨可資參照。是以，
    法院審理違反道路交通管理處罰條例案件時，亦當踐行完畢
    調查證據之程序，且就原處分機關所認定之行為人違規事實
    ，如仍有合理懷疑者，亦應刑事訴訟法上之無罪認定原則，
    而為對受處分人有利之認定。
四、原處分機關認受處分人乙○有上開違規行為，係以其現為車
    號D4-4685 號自用小客車之登記名義人，惟查：
  (一)受處分人確於90年1 月2 日聲請申請補發國民身分證，有受
    處分人國民身分證異動紀錄資料1 紙在卷可稽，與受處分人
    辯稱：國民身分證遺失遭人盜用購車等情若合符節。
  (二)再經本院依職權向交通部公路總局台北區監理所調取車號D4
    -4685 號自用小客車之動產擔保交易動產抵押設定登記相關
    資料，再向匯豐汽車股份有限公司調取該車買賣交易文件到
    院後，復依其上對保人欄資料，傳訊當時辦理該車對保業務
    之甲○○到庭，並據其結證稱：該車「貸款暨動產抵押契約
    書」上對保人「甲○○」係伊簽名，該車是名為『乙○』之
    人買的，但該『乙○』並非在庭之受處分人乙○，當時購車
    的『乙○』頭比較大，比較高也比較胖等語。則依該車契約
    對保人甲○○上開所證，受處分人所辯之詞確有所據。
  (三)再證人甲○○亦證稱，伊對保當時有驗該乙○之身分證件，
    上開「貸款暨動產抵押契約書」上之『乙○』年籍當與其上
    所載之60年6 月29日一致。惟受處分人年籍係70年6月29日
    生，顯與證人即對保人甲○○所證其親見之『乙○』國民身
    分證不同；況受處分人當庭書寫之自己名字，以肉眼比對兩
    者字跡，亦與上開自用小客車「貸款暨動產抵押契約書」上
    借款人「乙○」不符，均足見受處分人所辯其身分遭人冒用
    購買該車等節可以採信。
  (四)綜上，堪認受處分人確遭人冒名購車，既非上開自用小客車
    之所有權人，亦未使用該車。此外，復查無其他積極證據足
    以證明受處分人即為上開違規行為之行為人，自不能率以受
    處分人為上開自用小客車之登記名義人，即遽認受處分人即
    為本件之違規行為人而予以裁罰。原處分機關未予詳察，遽
    對受處分人為上開裁處，即難認為允當，受處分人之異議為
    有理由，自應由本院將原處分撤銷，諭知受處分人不罰，以
    資適法。
據上論斷，應依道路交通案件處理辦法第20條前段，裁定如主文
。
中    華    民    國    95    年    5     月    23    日
                    交通法庭法  官  許辰舟
以上正本證明與原本無異
如不服本裁定應於送達後5日內向本院提出抗告狀
                            書記官  洪忠改
中    華    民    國    95    年    5     月    23    日


司法院資訊處製作；財團法人民間司法改革基金會備份。
